【裁判字號】    90,易,826
【裁判日期】    900328
【裁判案由】    侵占
【裁判全文】
臺灣板橋地方法院刑事判決                            九十年度易字第八二六號
    公  訴  人  臺灣板橋地方法院檢察署檢察官
    被      告  乙○○
右列被告因侵占案件，經檢察官提起公訴（九十年度偵緝字第九十四、九十五號），
本院判決如左：
    主  文
乙○○意圖為自己不法之所有，而侵占自己持有他人之物，處拘役肆拾日，如易科罰
金，以佰元折算壹日。
    事  實
一、乙○○自民國八十九年六月間起，居住在甲○○位於臺北縣林口鄉○○○街四巷
    二號四樓之二住處，嗣於同年九月六日晚上，受甲○○委託於翌日將其所有新臺
    幣（下同）六萬八千元之硬幣匯入銀行，詎乙○○收受上開款項後，竟意圖為自
    己不法之所有，變易持有為所有之意思，將上開款項侵占入己，並未依約匯入甲
    ○○之帳戶，旋即自同年九月七日起逃逸無蹤。嗣為甲○○發現其銀行帳戶內未
    匯入該款項，始悉情上情，並報警處理。
二、案經被害人甲○○訴請臺灣板橋地方法院檢察署檢察官偵查起訴。
    理  由
一、訊據被告乙○○對於甲○○於上開時地委託匯款之情事固供承不諱，惟矢口否認
    有何侵占犯行，辯稱：我寄住在甲○○家中，他委託我去匯款，但我於隔天並未
    拿錢去匯款，後來我就離職云云。惟查右揭犯罪事實，業據被告於警訊、檢察官
    訊問時供認不諱，核與告訴人甲○○於警訊中指訴之情節相符。又被告於本院審
    理時雖翻異前詞，辯稱：我因為害怕才坦承犯行，事實上並未侵占云云，然被告
    於檢察官訊問時供承：「我答應要幫他匯款，但錢拿了之後並未幫他匯款，我後
    來又回到他家將存褶放在桌上。」、「（上開六萬八千元是否花用殆盡？）是。
    」、「（拿到錢那一剎那，就有意要自行花用該款項？）我走到郵局半路上才有
    這個想法。」等語（見臺灣板橋地方法院檢察署九十年度偵緝字第九四號偵查卷
    第十四頁），是被告對於侵占之時地、目的、意圖、手段均供述甚詳，與一般概
    括性自白之情有別，衡諸常情，應以被告於檢察官訊問時之供述屬實。況且被告
    於告訴人委託匯款之次日即行蹤不明，且未與告訴人連絡，足見其捲款潛逃之情
    。另告訴人於本院審理時雖附和被告之辯詞，陳稱：被告住在我家，因為我很晚
    才起床，所以請被告隔天幫我匯款，但隔天被告即離職，我找不到這筆錢，才去
    警察局報案，過了三、四天在家裡找到這筆錢云云。惟茍告訴人明知被告次日即
    將離職，豈會委託被告匯款？又總價六萬八千元之硬幣，其數量龐大，被告豈會
    一時找不到後來才尋獲之理？再者，告訴人於八十九年九月七日發現款項遺失向
    警察局報案，倘於三、四天後尋獲，何以未向警察局說明，致警方繼續偵查行為
    ？可見告訴人於本院之陳述應係事後迴護之詞，不足採信。綜上，被告所辯應係
    卸責之詞，難以採信，本件事證明確，應依法論科。
二、核被告乙○○所為，係犯刑法第三百三十五條第一項之侵占罪。爰審酌被告之素
    行、智識程度，犯罪之動機、目的、手段、侵占所得金額、犯罪後否認犯行等一
    切情狀，量處如主文所示之刑，以示懲儆。又被告為本案犯行後刑法第四十一條
    已於民國八十九年一月十日經公布修正為第四十一條第一項，其規定為：「犯最
    重本刑為五年以下有期徒刑以下之刑之罪，而受六月以下有期徒刑或拘役之宣告
    ，因身體、教育、職業或家庭之關係，執行顯有困難者，得以一元以上三元以下
    折算一日，易科罰金。但確因不執行所宣告之刑，難收矯正之效，或難以維持法
    秩序者不在此限」。新舊法比較結果，以修正後之現行刑法第四十一條第一項之
    規定較有利於被告，依刑法第二條第一項前段之規定，自應適用修正後之現行刑
    法第四十一條第一項之規定，諭知易科罰金之折算標準。
據上論斷，應依刑事訴訟法第二百九十九條第一項前段，刑法第三百三十五條第一項
、第二條第一項前段、第四十一條第一項前段，罰金罰鍰提高標準條例第一條前段、
第二條，判決如主文。
本案經檢察官楊四猛到庭執行職務
中      華      民      國      九十        年    三      月    二十八  日
                                      臺灣板橋地方法院刑事第六庭
                                          法  官  侯  志  融
右正本證明與原本無異
如不服本判決，應於送達後十日內向本院提出上訴狀
                                          書記官  陳  淑  芳
中      華      民      國      九十        年    四      月    三      日
【附錄本案論罪科刑法條全文】
刑法第三百三十五條：
意圖為自己或第三人不法之所有，而侵占自己持有他人之物者，處五年以下有期徒刑
、拘役或併科一千元以下罰金。
前項之未遂犯罰之。


司法院資訊處製作；財團法人民間司法改革基金會備份。
